【裁判字號】    98,易,288
【裁判日期】    980526
【裁判案由】    侵占等
【裁判全文】
臺灣臺南地方法院刑事判決               98年度易字第288號
公  訴  人  臺灣臺南地方法院檢察署檢察官
被      告  丙○○
上列被告因侵占等案件，經檢察官提起公訴（97年度偵字第1723
8號），因被告於本院準備程序中為有罪之陳述，經本院合議庭
裁定以簡式審判程序審理，本院判決如下：
    主  文
丙○○犯附表所示之業務侵占罪共拾貳罪，各處如附表所示之刑
，並應執行有期徒刑貳年。緩刑參年，及應於判決確定後向被害
人正盟食品有限公司支付新台幣參拾柒萬伍仟捌佰柒拾參元之賠
償，給付方式：被告應於判決確定後，按每月伍日以前支付被害
人新台幣貳萬元，直至全部清償完畢為止。
    事  實
一、被告丙○○為臺南縣仁德鄉○○○街31號正盟食品有限公司
    （下簡稱正盟公司）業務代表，擔任向客戶銷售菸酒並收取
    貨款之工作，為從事業務之人。嗣因其財務吃緊，於各次向
    客戶收款之際，臨時起意竟意圖為自己不法之所有，自民國
    （下同）96年3月12日起至97年3月24日止，分別向如附表所
    示之客戶，收取如附表所示之貨款共計新台幣（下同）
    485,873元後，未繳交正盟公司，而將如附表所示之款項變
    易持有為所有之意思侵占入己，嗣正盟公司遲至97年4月初
    均未收到貨款，經向附表所示客戶查證後始知悉上情。
二、案經告訴人正盟公司訴請臺灣臺南地方法院檢察署檢察官偵
    查起訴。
    理  由
一、本案被告丙○○所犯刑法第336條第2項業務侵占罪，並非死
    刑、無期徒刑或最輕本刑有期徒刑三年以上之罪，亦非高等
    法院管轄第一審案件，且被告就被訴事實為有罪之陳述，經
    告知被告簡式審判程序之旨，並聽取檢察官、被告之意見後
    ，本院合議庭裁定進行簡式審判程序，是本案之證據調查，
    依刑事訴訟法第273條之2規定，不受同法第159條第1項、第
    161條之2、第161條之3、第163條之1及第164條至第170條規
    定之限制，合先說明。
二、上揭犯罪事實，業據被告於偵查中及本院審理中均坦承不諱
    核與告訴人代理人甲○○陳述之情節相符，復有被告侵占明
    細表影本乙份、證明書影本十六紙、估價單明細影本三紙及
    存證信函乙份等附卷可參。被告自白核與事實相符，且出於
    自由意識，堪予採信。綜上，本件被告業務侵占犯行事證明
    確，洵堪認定。
三、查被告丙○○係正盟公司受雇人員，負責處理該公司收款業
    務，其對於業務上所收取持有之款項，易持有為所有之意思
    ，予以侵占入己並挪用殆盡所為，係犯刑法第336條第2項之
    業務侵占罪。至被告就附表所示侵占犯行，其中就同一日收
    取貨款者，因被告係於相當密接之時、地為之、動機同一，
    依一般社會觀念，應視為數個舉動之接續施行，為接續犯，
    為包括一罪，應僅論以單一之業務侵占罪；而被告所犯如附
    表所示各罪間，犯意各別，行為互殊，應分論併罰。爰審酌
    被告於自96年3月12日起至97年3月24日止任職期間內，所為
    犯行多達12次，因告訴人規定過期商品及未收取之商品貨款
    由被告負擔，被告竟為填補損失及意圖將收取貨款挪作己用
    ，而違背雙方之信賴關係致為本案犯行，且被告迄至本院言
    詞辯論終結前迄未償付告訴人任何損失，惟審酌被告犯後復
    坦承犯行，深表悔意，並親至告訴人公司欲先清償10萬元，
    但不為告訴人接受（告訴人要求至少先清償七、八成才願意
    談和解條件，此為告訴代理人於本院98年5月13日準備程序
    中所自承），但已說明其確有還款誠意，又被告前僅於96年
    8 月因違背安全駕駛致交通危險罪處拘役55日，後減為27日
    ，無其他犯罪情事，有臺灣高等法院被告前案記錄表乙紙在
    卷可參，素行尚可，其因一時貪念而為本案犯行，兼衡其犯
    罪之動機、目的、手段、智識程度、侵占數額等一切情狀，
    爰分別量處如主文所示之刑及定其應執行之刑。另查本件被
    告所為附表編號1至4號所示業務侵占犯行，其犯罪時間均係
    在96年4月24日以前，所犯且合於中華民國96年罪犯減刑條
    例第2條第1項第3款所定之減刑條件，應依同條例第7條第1
    項、第2項規定，於裁判時減其宣告刑，同時諭知其宣告刑
    及減得之刑，並定應執行刑。又被告前未曾受有期徒刑以上
    刑之宣告，其經此教訓後，應知所警惕，信無再犯之虞，本
    院因認所宣告之刑以暫不執行為適當，併諭知緩刑三年，以
    勵自新。再按「緩刑宣告，得斟酌情形，命犯罪行為人向被
    害人支付相當數額之財產或非財產上之損害賠償」，刑法第
    74 條第2項第3款定有明文。查本件被害人係正盟公司，為
    兼顧被害人之利益，認於被告緩刑期間應課予如主文所示之
    負擔（被告侵占金額原為485,873元，惟被告已於98年5月22
    日清償被害人11萬元，故侵占金額應僅剩375,873元），以
    觀後效，爰併予宣告之。又此部分緩刑命令，依刑法第74條
    第4項規定，得為民事強制執行名義，被告若未能按期支付
    致違反上開刑法第74條第2項第3款所定向被害人支付相當數
    額之財產上損害賠償情節重大者，檢察官並得依刑法第75條
    之1第1項第4款之規定聲請撤銷緩刑，併予說明。
四、依刑事訴訟法第273條之1第1項、299條第1項前段、第310條
    之2、第454條第2項，刑法第336條第2項、第51條第5款、第
    74條第1項第1款、第2項第3款，中華民國96年罪犯減刑條例
    第2條第1項第3款、第3條、第7條、第9條，判決如主文。
本案經檢察官乙○○到庭執行職務。
中    華    民    國    98    年    5     月    26    日
                  刑事第十五庭  法  官  林彥君
以上正本證明與原本無異。
如不服本判決應於收受本判決後10日內向本院提出上訴書狀，並
應敘述具體理由。其未敘述上訴理由者，應於上訴期間屆滿後20
日內向本院補提理由書狀（均須按他造當事人之人數附繕本）「
切勿逕送上級法院」。
                                書記官  莊淑雅
中    華    民    國    98    年    5     月    26    日
附錄本案論罪科刑法條全文：
中華民國刑法第336條
對於公務上或因公益所持有之物，犯前條第 1 項之罪者，處 1
年以上 7 年以下有期徒刑，得併科 5 千元以下罰金。
對於業務上所持有之物，犯前條第 1 項之罪者，處 6 月以上
5 年以下有期徒刑，得併科 3 千元以下罰金。
前二項之未遂犯罰之。
附表
┌──┬────┬────┬──────┬───────┬────────┐
│編號│客戶姓名│日期    │金額(新臺幣)│罪名          │刑度            │
├──┼────┼────┼──────┼───────┼────────┤
│1   │我家便利│96.3.12 │3,813元     │刑法第336條第2│處有期徒刑陸月，│
│    │商店（錸│        │            │項業務侵占罪  │減為有期徒刑參月│
│    │旺商行）│        │            │              │，如易科罰金，以│
│    │        │        │            │              │新臺幣壹仟元折算│
│    │        │        │            │              │壹日。          │
├──┼────┼────┼──────┼───────┼────────┤
│2   │STOP便利│96.3.24 │13,225元    │刑法第336條第2│處有期徒刑陸月，│
│    │（明揚商│        │            │項業務侵占罪  │減為有期徒刑參月│
│    │行）    │        │            │              │，如易科罰金，以│
│    │        │        │            │              │新臺幣壹仟元折算│
│    │        │        │            │              │壹日。          │
├──┼────┼────┼──────┼───────┼────────┤
│3   │STOP便利│96.3.31 │9,877元     │刑法第336條第2│處有期徒刑陸月，│
│    │（明提商│        │10,610元    │項業務侵占罪  │減為有期徒刑參月│
│    │行）    │        │            │              │，如易科罰金，以│
│    │        │        │            │              │新臺幣壹仟元折算│
│    │        │        │            │              │壹日。          │
├──┼────┼────┼──────┼───────┼────────┤
│4   │北海道超│96.4.10 │13,530元    │刑法第336條第2│處有期徒刑陸月，│
│    │市（名宏│        │            │項業務侵占罪  │減為有期徒刑參月│
│    │商行）  │        │            │              │，如易科罰金，以│
│    │        │        │            │              │新臺幣壹仟元折算│
│    │        │        │            │              │壹日。          │
├──┼────┼────┼──────┼───────┼────────┤
│5   │永億商行│97.2.15 │27,653元    │刑法第336條第2│處有期徒刑陸月，│
│    │        │        │            │項業務侵占罪  │如易科罰金，以新│
│    │        │        │            │              │臺幣壹仟元折算壹│
│    │        │        │            │              │日。            │
├──┼────┼────┼──────┼───────┼────────┤
│6   │巨蛋便利│97.2.26 │10,075元    │刑法第336條第2│處有期徒刑陸月，│
│    │（喜新實│        │            │項業務侵占罪  │如易科罰金，以新│
│    │業有限公│        │            │              │臺幣壹仟元折算壹│
│    │司）    │        │            │              │日。            │
├──┼────┼────┼──────┼───────┼────────┤
│7   │圓多利便│97.2.28 │12,055元    │刑法第336條第2│處有期徒刑陸月，│
│    │利店    │        │            │項業務侵占罪  │如易科罰金，以新│
│    │        │        │            │              │臺幣壹仟元折算壹│
│    │ENJOY（ │        │11,145元    │              │日。            │
│    │富鴻商行│        │            │              │                │
│    │）      │        │            │              │                │
│    │        │        │            │              │                │
│    │        │        │            │              │                │
├──┼────┼────┼──────┼───────┼────────┤
│8   │界揚超商│97.3.3  │14,055元    │刑法第336條第2│處有期徒刑陸月，│
│    │（葳旺商│        │            │項業務侵占罪  │如易科罰金，以新│
│    │行）    │        │            │              │臺幣壹仟元折算壹│
│    │        │        │            │              │日。            │
│    │綠的便利│        │2,315元     │              │                │
│    │（明盈商│        │            │              │                │
│    │行）    │        │            │              │                │
│    │        │        │            │              │                │
│    │生活家商│        │10,760元    │              │                │
│    │行      │        │            │              │                │
│    │        │        │            │              │                │
│    │STOP便利│        │3,700元     │              │                │
│    │（明揚商│        │            │              │                │
│    │行）    │        │            │              │                │
│    │        │        │            │              │                │
├──┼────┼────┼──────┼───────┼────────┤
│9   │雙生子檳│97.3.5  │9,280元     │刑法第336條第2│處有期徒刑陸月，│
│    │榔      │        │            │項業務侵占罪  │如易科罰金，以新│
│    │        │        │            │              │臺幣壹仟元折算壹│
│    │北海道超│        │24,160元    │              │日。            │
│    │市（名宏│        │            │              │                │
│    │商行）  │        │            │              │                │
├──┼────┼────┼──────┼───────┼────────┤
│10  │綠的便利│97.3.7  │3,375元     │刑法第336條第2│處有期徒刑陸月，│
│    │（明盈商│        │            │項業務侵占罪  │如易科罰金，以新│
│    │行）    │        │            │              │臺幣壹仟元折算壹│
│    │        │        │            │              │日。            │
│    │寶貝熊便│        │4,800元     │              │                │
│    │利（新視│        │            │              │                │
│    │野商行）│        │            │              │                │
├──┼────┼────┼──────┼───────┼────────┤
│11  │永億商行│97.3.24 │97,000元    │刑法第336條第2│處有期徒刑捌月。│
│    │        │        │            │項業務侵占罪  │                │
│    │永福商行│        │97,000元    │              │                │
│    │        │        │            │              │                │
├──┼────┼────┼──────┼───────┼────────┤
│12  │北海道超│97.3.31 │97,445元    │刑法第336條第2│處有期徒刑柒月。│
│    │市（名宏│        │            │項業務侵占罪  │                │
│    │商行）  │        │            │              │                │
│    │        │        │            │              │                │
│    │        │        │            │              │                │
├──┼────┼────┼──────┼───────┼────────┤
│總計│        │        │            │              │485,873元       │
└──┴────┴────┴──────┴───────┴────────┘


司法院資訊處製作；財團法人民間司法改革基金會備份。
